臺灣高雄地方法院刑事判決　　　　　　 96年度交訴字第175號
公　訴　人　臺灣高雄地方法院檢察署檢察官
被　　　告　乙○○
上列被告因公共危險案件，經檢察官提起公訴（96年度偵字第16
971號），本院判決如下：
    主  文
乙○○犯肇事致人傷害逃逸罪，處有期徒刑柒月，減為有期徒刑
參月又拾伍日，如易科罰金，以新臺幣壹仟元折算壹日。
    事  實
一、乙○○於民國96年2 月21日16時40分許，無照騎乘案外人陳
    明化所有之車牌號碼XQI-359 號重型機車，沿高雄市苓雅區
    ○○○街由南往北方向行駛，行經廣東一街欲右轉三多二路
    口，適甲○○騎乘車牌號碼L55-803 號重型機車沿三多二路
    由西向東方向行駛，乙○○明知支線車應讓直行車先行，且
    不得闖越紅燈行駛，以保交通順暢。其於廣東一街紅燈亮起
    時，竟未稍停，仍逕自右轉三多二路，致其所騎乘之機車前
    輪撞及甲○○所騎乘之機車右半車身，2 人均人車倒地，甲
    ○○並受有右前臂擦傷之傷害（過失傷害部分未據告訴）。
    詎乙○○明知其已肇事，其本應即採取救護或其他必要之措
    施並向警察機關報告，而不得逕行駛離，竟未向甲○○救助
    ，逕自騎乘上開機車逃逸，嗣經警循線查獲。
二、案經高雄市政府警察局苓雅分局報告臺灣高雄地方法院檢察
    署檢察官偵查起訴。
    理  由
一、程序部分
    被告以外之人於審判外之言詞或書面陳述，除法律有規定者
    外，不得作為證據；又被告以外之人於審判外之陳述，雖不
    符刑事訴訟法第159 條之1 至第159 條之4 之規定，而經當
    事人於審判程序同意作為證據，法院審酌該言詞陳述或書面
    陳述作成時之情況，認為適當者，亦得為證據，刑事訴訟法
    第159 條第1 項、第159 條之5 定有明文。本件檢察官、被
    告就本判決所引用各項證據之證據能力均明示同意有證據能
    力，本院認該具有傳聞證據性質之證據，並無任何違法取證
    之不法情形，以之作為證據使用係屬適當，自得採為認定事
    實之證據。
二、訊據被告乙○○固不否認於上揭時、地，無照騎乘陳明化所
    有之車牌號碼XQI-359 號重型機車，而與甲○○所騎乘之車
    牌號碼L55-803 號重型機車發生碰撞，及其當日並未報警或
    將甲○○救助即先行離開現場等情，惟矢口否認有何肇事逃
    逸之犯行，辯稱：伊看到甲○○坐在機車上，甲○○的機車
    沒有翻倒，伊因無照駕駛害怕才離開，並不知道甲○○受傷
    ，所以並非肇事逃逸云云。經查：
  (一)我國刑法於88年4 月21日增訂第185 條之4 ，其立法理由係
    為維護交通安全，加強救護，減少被害人之死傷，促使駕駛
    人於肇事後，能對被害人即時救護，特增設本條關於肇事致
    人死傷而逃逸之處罰規定，用以處罰明知肇事致人死傷而未
    盡救護義務之責及企圖脫免責任之人，是該罪之成立祇以行
    為人有駕駛動力交通工具肇事，致人死傷而逃逸之事實為已
    足，至行為人之肇事有否過失，則非所問（最高法院93年度
    臺上字第5599號判決意旨參照），故駕駛人僅須知悉車禍發
    生後，有人受傷或死亡之可能，而仍駕車離去，即可認定有
    肇事逃逸之故意。
  (二)被告雖以前揭情詞置辯，然證人甲○○於警詢時證稱，及本
    院審理時結證稱：96年2 月21日16時40分許，我騎乘車牌號
    碼L55-803 號重型機車沿三多二路由西往東方向行駛，被告
    騎乘車牌號碼XQI-359 號重型機車紅燈右轉，2 車發生擦撞
    ，被告機車前輪撞到我的右半車身，我倒地受傷，被告也倒
    地，被告應該有看到我倒地受傷，我要打電話報案但被告不
    讓我打電話，嗣被告未經我同意就騎機車離開現場，我當天
    並前往醫院就醫等語（見警卷第1 頁至第3 頁、審理卷第27
    頁至第31頁）明確，此外，復有道路交通事現場圖、道路交
    通事故調查報告表(一)(二)、高雄市政府警察局交通大隊交通事
    故談話紀錄表、現場照片8 張暨診斷證明書1 紙在卷可佐，
    而被告對於肇事後未予施救即離去之情，亦未爭執。是被告
    肇事逃逸之事實，已堪認定。被告以伊無駕照，因害怕才離
    去云云，尚無解於其肇事逃逸之罪，所辯容有誤會。
  (三)核被告所為，係犯刑法第185 條之4 之肇事逃逸罪。爰審酌
    被告無照騎乘機車肇事，阻止被害人報警，嗣又當場逃逸，
    罔顧受害人之生命安全，實不應寬貸，犯後復狡詞否認犯罪
    ，難見悔意，然念及被告前未曾受有期徒刑以上刑之宣告，
    有臺灣高等法院被告前案紀錄表在卷可憑，素行尚佳，其已
    就過失傷害部分與受害人達成和解，受害人表示無須賠償並
    不願追究等一切情狀，量處如主文所示之刑。又被告犯罪時
    間在96年4 月24日以前，合於中華民國96年罪犯減刑條例，
    爰依法減其宣告刑2 分之1，並諭知易科罰金折算標準。
據上論斷，應依刑事訴訟法第299 條第1 項前段，第185 條之4
、第41條第1 項前段，中華民國96年罪犯減刑條例第2 條第1 項
第3 款、第7 條、第9 條，判決如主文。
本案經檢察官郭騰月到庭執行職務。
中　　華　　民　　國　　96　　年　　9 　　月　　28　　日
                    交通法庭   審判長 法　官  陳明富
                                      法　官  張琬如
                                      法　官  王淑惠
以上正本證明與原本無異。
如不服本判決，應於判決送達後10日內，向本院提出上訴狀。
中　　華　　民　　國　　96　　年　　9 　　月　　28　　日
                                      書記官  郭素蓉
附錄法條
刑法第185條之4
駕駛動力交通工具肇事，致人死傷而逃逸者，處 6 月以上 5 年
以下有期徒刑。
